最　高　行　政　法　院　裁　定
                                     100年度裁字第2975號
抗  告  人  戴秀蘭
上列抗告人因與相對人新北市樹林地政事務所間聲請停止執行事
件，對於中華民國100年10月11日臺北高等行政法院100年度停字
第80號裁定，提起抗告，本院裁定如下︰
    主  文
抗告駁回。
抗告訴訟費用由抗告人負擔。
    理  由
一、按抗告法院認抗告為不合法或無理由者，應為駁回抗告之裁
    定。
二、本案抗告人基於下述原因事實，而依行政訴訟法第116條第3
    項及訴願法第93條第3項及第2項之規定，聲請停止下列經抗
    告人認定為「行政處分」程序標的之執行。
  (一)原因事實部分：
    1.抗告人於民國99年12月1日就登記名義人張軟所有、坐落
      臺北縣樹林市（現改制為新北市○○區○○○○段552地
      號之土地（下稱系爭土地），具狀向相對人申請辦理繼承
      登記。
    2.相對人受理抗告人之申請後，於99年12月7日去函通知抗
      告人補具相關證件，但因抗告人未予補件，乃於99年12月
      28日作成樹登駁字第000219號駁回通知書之否准處分，否
      准抗告人之課予義務請求（即將抗告人登記為系爭土地之
      所有權人，登記原因為繼承）。
    3.抗告人於100年1月27日對上開否准處分提起訴願，經相對
      人自我審查上開否准處分之合法性，發現系爭土地具「地
      籍清理清查辦法第3條第10款」之資格，其申請及受理程
      序與一般登記申請程序不同，因此原受理程序有瑕疵，乃
      依職權主動撤銷上開否准處分，同時通知重新送件。
    4.抗告人因此於100年5月3日重新送件，而經相對人受理後
      重為審查，認抗告人未依地籍清理條例施行細則第27條、
      第31條之規定檢附相關證明文件，而於100年6月16日作成
      樹登補字第000301號補正通知書，通知抗告人補正相關證
      明文件。
    5.為此抗告人乃以相對人「100年6月16日樹登補字第000301
      號補正通知書」為程序標的，提起行政爭訟（包括提起訴
      願及起訴確認行政處分無效），並在該案件繫屬行政法院
      期間，具狀對該程序標的申請停止執行。
  (二)是以本件保全之本案請求程序標的為：「相對人100年6月16
    日樹登補字第000301號」之補正通知書，其本案請求之相關
    訊息亦可分述如下：
    1.案件之特定：
      臺北高等行政法院100年度訴字第1355號案。
    2.訴之請求：
      確認上開程序標的為無效之行政處分。
    3.事實審法院之處理結果及其理由形成：
      (1)經臺北高等行政法院於100年11月10日作成實體判決，
        駁回抗告人之本案請求訴訟（確認程序標的無效之訴）
        。
      (2)駁回之理由則為：
        該補正通知書僅為相對人作成適法裁量判斷前之必要
          程序作為，而非行政處分。
        且相對人迄該案判決作成前（100年11月10日）並未
          另外作成駁回抗告人繼承登記申請之否准處分，因此
          本案請求並無「即受確認判決之法律上利益」可言。
        是以抗告人前開「確認處分無效」之本案請求，依其
          所訴之事實，欠缺權利保護之必要，無確認訴訟訴之
          利益，在法律上為無理由。
三、原裁定駁回抗告人停止執行聲請之理由，則可簡言如下：
  (一)作為保全程序標的之上開補正通知書，屬准否抗告人繼承登
    記申請案件之前置作業範疇（意指該補正通知書不是行政處
    分）。
  (二)該補正通知書於100年6月16日作成，書面內容為其「命抗告
    人於收受該補正通知書起6個月內依法補正相關證明文件」
    ，經抗告人於100年6月17日收受，迄該裁定作成時為止（
    100年10月11日）補正通知書所定6個月之補正期限尚未屆滿
    ，相對人也對抗告人之本案請求未為任何准駁之決定，自難
    謂抗告人之權益有遭受難以回復損害之急迫危險情形存在。
四、抗告意旨則主張：「上開補正通知書，其實質上要求補正之
    事項，內容無具體明確性而有重大明顯瑕疵。而且抗告人程
    序上未獲救濟，實體上權利難以實現，故有難以回復之損害
    。又本案訴訟拖延過久，致有急迫情況。再者該補正通知書
    已生法律效果，依司法院釋字第423號解釋，應認屬行政處
    分。原裁定認定『該補正通知書已合法送達予抗告人』，有
    違『不當聯結禁止原則』」云云，而謂原裁定違法。
五、本院按：
  (一)按所有「暫時權利保護」制度（包括「停止執行」及「假扣
    押」或「假處分」等），其審理程序之共同特徵，均是要求
    法院在有時間壓力之情況下，以較為簡略之調查程序，按當
    事人提出之有限證據資料，權宜性地、暫時性地決定、是否
    要先給予當事人適當之法律保護（以免將來的保護緩不濟急
    ）。
  (二)而本諸上開基本法理，有關保全案件之審查事項不外二事，
    即「本案權利存在之蓋然性」及「保全之必要性」。但若保
    全手段為行政訴訟法第116條所定「停止執行」者，待保全
    之程序標的還須以「行政處分」為限。
  (三)就本件保全而言，單由保全程序標的之適格性立論，有關「
    補正通知書」所要求之補正內容，僅是作成「實體准駁土地
    繼承登記」行政處分之前置程序作業，依行政程序法第174
    條前段之規定，無法單獨提起行政爭訟。故其能否視為具備
    獨立法效意思之「行政處分」，實有疑義。再退而言之，即
    使假設該「補正通知書」得定性為「行政處分」，其本案權
    利存在之蓋然性及保全之必要性均有不足，仍應予以實體駁
    回，爰說明如下：
    1.從本案權利存在之蓋然性而言：
      (1)抗告人之本案請求（即確認行政處分無效之訴）在經臺
        北高等行政法院受理後，已於100年11月10日作成100年
        度訴字第1355號判決駁回其訴，是其本案權利存在之蓋
        然性已趨近於零。
      (2)何況抗告意旨中也從未具體指明，上開補正通知書有何
        「重大明顯瑕疵」，導致該補正通知書到達「無效」之
        程度。
    2.又就從保全之必要性言之，不停止上開補正通知書所要求
      之補正，最終只會帶來實體駁回抗告人「就系爭土地為繼
      承登記」之請求。為何此等否准結論之產生，將在近期內
      發生，並會造成抗告人難以回復之損害﹖抗告意旨也無合
      理而有邏輯之說明，法院亦無從信其主張為可採。
  (四)綜上所述，抗告人顯然無法證明其本案符合「停止執行」之
    保全程序要件或實體要件，原裁定單以實體要件為基礎，而
    認抗告人之聲請為無理由而予駁回，雖漏未論及程序要件部
    分爭議（即補正通知書是否為行政處分，而可成為「停止執
    行」保全程序之標的一節），論述雖有部分缺漏，但結論仍
    屬正確，抗告人之抗告為無理由，爰以裁定駁回之。
六、依行政訴訟法第104條、民事訴訟法第95條、第78條，裁定
    如主文。
中　　華　　民　　國　　100　 年　　12　　月　　22　　日
                    最高行政法院第五庭
                        審判長法官　黃　合　文
                              法官　鄭　忠　仁
                              法官　劉　介　中
                              法官　帥　嘉　寶
                              法官　陳　鴻　斌

以  上  正  本  證  明  與  原  本  無  異
中　　華　　民　　國　　100　 年　　12　　月　　23　　日
　　　　　　　　　　　　　　　書記官　葛　雅　慎